最高法院刑事判決　　　　　　九十六年度台上字第六二二一號
上　訴　人　台灣高等法院檢察署檢察官
被　　　告　甲○○
上列上訴人因被告違反組織犯罪防制條例案件，不服台灣高等法
院中華民國九十六年八月十五日第二審更審判決（九十六年度上
更(一)字第二八０號，起訴案號：台灣基隆地方法院檢察署九十二
年度偵字第二九九五號），提起上訴，本院判決如下：
    主  文
原判決撤銷，發回台灣高等法院。
    理  由
本件原判決以公訴意旨略以：被告甲○○明知「天道盟太陽會」
為具有內部管理結構，以犯罪為宗旨，並以其成員從事犯罪活動
，而有集團性、常習性、脅迫性及暴力性之組織。緣蘇倫養於民
國八十九年間繼第二任會長施春成後，在柬埔寨「天道盟太陽會
」第一任會長吳桐潭住處接任第三任太陽會會長，吳錫聰則擔任
副會長，並指定鄭國周擔任護法、曾盈富為捍衛隊隊長、潘恆逸
為突擊隊隊長、梁瑞文、陳祥麟（以上七人另案審理）及被告等
人則為組長，而陸續吸收成員。九十年間為擴展勢力，蘇倫養即
在柬埔寨親自主持成立太陽會「第一代虎」，成員均宣誓效忠太
陽會及會長、副會長。成員有五位，以年紀最長之鄧永燃（綽號
「小鄧」）為虎頭、其餘成員分別為曾盈進（綽號「太保」，擔
任組長）、陳長齡（綽號「飛龍」，為桃園分會龍潭組成員，聽
命於桃園分會長梁瑞文）、葉雲全（綽號「崁全」，為桃園分會
龍潭副組長，聽命於梁瑞文，因故未宣誓）及何木生（綽號「東
港」）（以上六人另案審理），為其組織衝鋒陷陣，從事各項暴
力犯罪行為。被告於八十七年間即跟隨太陽會元老方世祥（嗣於
九十年間在台北市遭槍擊身亡），雖曾向警方辦理脫離犯罪組織
，惟實際上並未脫離，仍於九十一年間與曾盈富等人多次至柬埔
寨看望太陽會「大哥」吳桐潭、「會長」蘇倫養及副會長「吳錫
聰」等人，並經常至台北市○○區○○街四十八號十樓太陽會堂
口（自稱該處為「公司」）與成員聚會，且於台北縣三重市開設
賭場營生（未經查獲偵辦），其手下則有林建豪、阮安勝及朱志
強等三人（以上三人另案審理）。因認被告涉犯組織犯罪防制條
例第三條第一項後段之參與犯罪組織罪等情。惟經審理結果，認
為不能證明被告犯罪，因而維持第一審諭知被告無罪之判決，固
非無見。
惟查：（一）、證據證明力之判斷與相關事實之認定，固屬事實
審法院自由判斷之職權，但此項職權之行使，仍應受經驗法則及
論理法則之支配，方為適法，此觀刑事訴訟法第一百五十五條第
一項規定自明。又事實審法院應斟酌調查所得之各項直接、間接
證據，本於推理作用，而為綜合判斷，不得僅將卷內各項證據予
以割裂觀察，遽為判決。而刑事訴訟法第一百五十六條第二項固
規定：「被告或共犯之自白，不得作為有罪判決之唯一證據，仍
應調查其他必要之證據，以察其是否與事實相符。」，揆其規定
文義與立法意旨，係謂認定被告之犯罪事實，不能僅以被告或共
犯承認犯罪之自白，作為依憑之唯一證據，仍應有其他補強證據
，以擔保是項供述證據之可信性，避免自白不實，竟遭失入於罪
。然此所稱之補強證據，並非以證明犯罪構成要件之全部事實為
必要，倘其得以佐證自白之犯罪非屬虛構，能保障所自白事實之
真實性，即已充分。又得據以佐證者，雖非直接可以推斷該被告
之實行犯罪，但以此項證據與被告之自白為綜合判斷，若足以認
定犯罪事實者，仍不得謂非補強證據。本件上訴人於偵查中自白
伊為「天道盟太陽會」之組長，手下有林建豪、阮安勝、朱志強
等三人，該三人自八十七年就開始跟隨伊，因伊與董智泰私交比
較好，且董智泰年紀比較大，故自九十一年五、六月間起，叫林
建豪等三人跟隨董智泰等語（見偵字第二九九五號卷(三)第十六、
十七頁）。且證人阮安勝於偵查中供稱：伊跟「一萬」及「阿豪
」算是甲○○（即上訴人）那一組，「竹堅」是指新竹甲○○等
語（見第一審卷(二)第三一二、三一三頁）；證人林建豪於偵查中
供稱：八十九年間上訴人介紹伊至方世祥、綽號「世將」之店內
賣茶葉，「世將」被槍殺後，伊就跟上訴人在一起，九十年八、
九月間才知道上訴人是太陽會的組長等語（見第一審卷(二)第二六
九至二七五頁）；證人黃福枝於偵查中供稱：九十二年度偵字第
二九九五號卷(三)第三十七頁之紙條上數字所載代號「竹堅」是指
新竹甲○○等語（見偵字第二九九五號卷(三)第二十四至三十五頁
）；證人李興隆於偵查中供稱：「志堅」是太陽會成員等語（見
偵字第二九九五號卷(二)第一七五頁）；證人蔡懷興於偵查中供稱
：「天道盟太陽會」北部組長有甲○○（即上訴人）等人，甲○
○手下有阮安勝、林建豪、朱志強等人（見偵字第二九九五號卷
(二)第一五九至一六０頁）；證人吳錫聰即天道盟太陽會副會長於
偵查中供稱：上訴人以前都跟太陽會的方世祥，上訴人於偵查中
承認為太陽會組長，手下有林建豪、阮安勝、朱志強等，應該是
的等語（見偵字第二九九五號卷(三)第二十一頁背面）；證人董智
泰於偵查中供稱：上訴人是否為太陽會組長，伊不知，但應該是
太陽會會員，林建豪、阮安勝、朱志強之前是上訴人介紹給伊認
識，後來跟隨伊等語（見偵字第二九九五號卷(三)第十八、十九頁
）；證人段存祺於偵查中供稱：上訴人地位和陳祥麟相等，他下
面有阮安勝、林建豪、朱志強等人，並於天道盟太陽會之組織表
上簽名捺印證實其事（見偵字第二九九五號卷(二)第一六六頁、第
一七０頁）。上述證人不利上訴人之陳述，與上訴人偵查中之自
白大致相符，何以不足資為上訴人自白犯罪之補強證據，原判決
未詳予剖析明白，即以上述證人於其後偵、審中已翻異前詞，其
前後供述既不一致為由，遽認上開不利上訴人之陳述，均不可採
信，殊嫌速斷，其論斷難謂適法。（二）、原判決理由欄五(二)、
以阮安勝雖於偵查中為不利上訴人之供述，然其於原審證稱：伊
在偵查中稱伊與「一萬」及「阿豪」算是甲○○（即上訴人）那
一組的，竹堅就是新竹的甲○○等語，是檢察官叫伊這樣講的等
語，其先後所供不一，而認其偵查中之陳述，不得據以認定上訴
人犯罪。然偵查中檢察官有無叫阮安勝為不利上訴人之陳述，原
審未勘驗該偵訊錄音帶，以查明有無此事，即遽行採信其於原審
之供述，亦有調查未盡之違法。檢察官上訴意旨指摘原判決違法
，尚非全無理由，應認仍有發回更審之原因。
據上論結，應依刑事訴訟法第三百九十七條、第四百零一條，判
決如主文。
中　　華　　民　　國　九十六　年   十一   月   十五   日
                      最高法院刑事第八庭
                          審判長法官  陳　正　庸
                                法官  賴　忠　星
                                法官  林　開　任
                                法官  孫　增　同
                                法官  吳 　 　燦
      本件正本證明與原本無異
                                      書  記  官
中　　華　　民　　國　九十六　年　 十一 　月　二十三　日
                                                 H
